【裁判字號】    97,訴,876
【裁判日期】    980113
【裁判案由】    偽造有價證券等
【裁判全文】
臺灣嘉義地方法院刑事判決               97年度訴字第876號
公  訴  人  臺灣嘉義地方法院檢察署檢察官
被      告  甲○○
指定辯護人  本院公設辯護人  丙○○
上列被告因偽造有價證券案件，經檢察官起訴（97年度偵字第
6996號），茲判決如下：
    主  文
甲○○犯偽造有價證券罪，處有期徒刑壹年捌月，偽造如附表所
示之支票壹紙沒收之；又犯侵占罪，處有期徒刑參月。應執行有
期徒刑壹年拾月，緩刑肆年，偽造如附表所示之支票壹紙沒收之
。
    犯 罪 事 實
一、甲○○於民國96年8月10日上午8時許，在臺北縣三重市○○
    路○段81號3樓其前夫丁○○之住處，意圖為自己不法之所有
    ，將其所保管與丁○○共有之金庫1個及其內丁○○所有之
    空白支票76張、印章1個、土地所有權狀、房屋所有權狀、
    身分證、台胞證各1張、護照1本、保險契約1份及打票機1台
    等物，以變易持有為所有之意思，予以侵占入己，丁○○知
    情後，要求甲○○返還遭拒。嗣甲○○於同年11月25日18時
    許，在嘉義市○區○○路139號18樓4住處，因思及丁○○前
    向其借款新臺幣1,000,000元未還及養育與丁○○所生女兒
    戊○○所需，竟未經丁○○之同意，在上開所侵占之76張空
    白支票其中如附表所示之空白支票上，以上開打票機開立面
    額為新臺幣256,000元，填寫發票日為97年8月30日（原填寫
    96 年11月30日而更改之），盜用上開丁○○之印章於票號
    BF0000000號之支票發票人欄及發票日期更改處，而偽造成
    如附表所示之支票，並於96年11月25日19時30分許，在嘉義
    市○區○○路139號10樓5乙○○之住處，將上開偽造之支票
    交予乙○○調現而行使之，嗣丁○○將前揭支票掛失止付，
    乙○○於該支票到期後提示並存入其子董仲舒之帳戶未獲付
    款，足以生損害於丁○○及乙○○。
二、案經嘉義市政府警察局移送臺灣嘉義地方法院檢察署檢察官
    偵查後提起公訴。
    理  由
壹、證據能力部分：
    按被告以外之人於審判外之陳述，經當事人於審判程序同意
    作為證據，法院審酌該言詞陳述或書面陳述作成時之情況，
    認為適當者，亦得為證據。當事人、代理人或辯護人於法院
    調查證據時，知有第159條第1項不得為證據之情形，而未於
    言詞辯論終結前聲明異議，視為有前項之同意，刑事訴訟法
    第159條之5定有明文。查本件認定犯罪事實所引用之具傳聞
    性質之證據，經本院於審理時提示被告甲○○及其辯護人均
    表示無意見，迄於言詞辯論終結前亦未聲明異議，可認為同
    意作為證據，本院審酌該證據之取得過程並無瑕疵，與本案
    待證事實間復具有相當之關聯性，以之為本案證據尚無不當
    ，自得採為證據。
貳、實體部分：
一、訊據被告對於前揭犯罪事實坦承不諱，核與證人丁○○於警
    詢及偵查中（見警卷第1至4頁；偵查卷第8、12頁）、證人
    乙○○、董仲舒於警詢中（見警卷第10至15頁）、證人戊○○於偵查中證述（見偵查卷第11、12頁）之情節相符，並有
    如附表所示之支票影本、退票理由單（見警卷第16、20頁）
    、掛失止付票據提示人資料查報表（見警卷第17頁）、票據
    掛失止付通知書（見警卷第18頁）、遺失票據申報書（見警
    卷第19頁）及戶口名簿（見本院卷第17頁）附卷可稽，核與
    被告自白相符，被告偽造有價證券及侵占之犯行，應堪認定
    。
二、核被告甲○○所為係犯刑法第201條第1項之偽造有價證券罪
    及同法第335條第1項之侵占罪。被告盜用王國榮之印章為偽
    造有價證券犯行之階段行為，其偽造後復提出加以行使，行
    使之低度行為應為偽造之高度行為所吸收，均不另論罪。又
    行使偽造有價證券以使人交付財物，本即含有詐欺性質，如
    果所交付之財物，即係該證券本身之價值，其詐欺取財仍屬
    行使偽造有價證券之行為，不另論以詐欺取財罪（最高法院
    25年上字第1814號判例可資參照）。查被告提出交付前揭支
    票1紙予乙○○借得如票面金額之現金，業據被告供述在卷
    ，並核與證人乙○○於警詢中所陳相符，是被告行使如附表
    所示之偽造支票，不另構成詐欺取財罪。被告所犯上開2罪
    ，犯意各別，行為不同，應予分論併罰。查被告雖觸犯偽造
    有價證券之犯行，惟被告乃出於獨力養育其與丁○○所生女
    兒戊○○所需而偽造支票調現，所簽發支票金額顯然低於丁○○所自承對被告所負新臺幣100萬元債務之範圍，又被告
    現與女兒戊○○相依為命，並1人負擔戊○○之生活費（見
    戊○○之書信，本院卷第18至21頁），在乙○○提示支票不
    獲付款時，即表示負責之態度，且業與乙○○和解，獲得乙○○之諒解（見本院卷第28頁），若處以偽造有價證券罪之
    最低刑度仍屬過重，是情輕法重，堪以憫恕，爰依刑法第59
    條之規定減輕其刑。爰審酌被告為失婚婦女，獨自撫養尚未
    成年之女兒，又其為國中畢業之智識程度，尚無犯罪前科，
    素行良好，現任高爾夫球場桿弟，有正當工作，衡酌其犯罪
    之動機、目的、手段、所侵占之物品，所偽造有價證券之價
    值，與丁○○為離婚夫妻之關係，與乙○○為朋友關係，丁○○與乙○○2人所受損害，及被告犯後坦承犯行，態度良
    好，並表悔意等一切情狀，分別量處如主文所示之刑，並定
    其應執行刑。查被告前未曾因故意犯罪受有期徒刑以上刑之
    宣告，有臺灣高等法院被告前案紀錄表1紙在卷足憑，其因
    一時失慮，偶罹刑典，事後已坦承犯行，深具悔意，經此刑
    之宣告後，應知所警惕信無再犯之虞，本院因認暫不執行其
    刑為當，併予宣告緩刑4年，以啟自新。至被告偽造如附表
    所示之支票1紙，應依刑法第205條之規定宣告沒收。
據上論斷，應依刑事訴訟法第299條第1項前段，刑法第201條第
1項、第335條第1項、第205條、第59條、第51條第5款、第74條
第1項第1款，刑法施行法第1條之1第1項、第2項前段，判決如主
文。
本案經檢察官陳則銘到庭執行職務。
中    華    民    國     98    年    1    月    13    日
                 刑事第三庭    審判長法  官 陳仁智
                                     法  官 陳蒨儀
                                     法  官 劉瓊雯
以上正本證明與原本無異。
如不服本判決應於收受判決後10日內向本院提出上訴書狀，並應
敘述具體理由；其未敘述上訴理由者，應於上訴期間屆滿後20日
內向本院補提理由書（均須按他造當事人之人數附繕本）「切勿
逕送上級法院」。告訴人或被害人如對於本判決不服者，應具備
理由請求檢察官上訴，其上訴期間之計算係以檢察官收受判決正
本之日期為準。
中    華    民    國     98    年    1    月    13    日
                                     書記官 劉美娟
附表：
┌───┬─────┬────┬─────┬────┐
│票號  │票面金額  │發票人  │帳號      │  付款人│
├───┼─────┼────┼─────┼────┤
│BF0796│新臺幣    │丁○○  │000000000 │三重市農│
│325   │256000元  │        │          │會溪美分│
│      │          │        │          │部      │
└───┴─────┴────┴─────┴────┘
中華民國刑法第201條第1項
（有價證券之偽造變造與行使罪）
意圖供行使之用，而偽造、變造公債票、公司股票或其他有價證
券者，處3年以上10年以下有期徒刑，得併科3千元以下罰金。
中華民國刑法第335條第1項
（普通侵占罪）
意圖為自己或第三人不法之所有，而侵占自己持有他人之物者，
處 5 年以下有期徒刑、拘役或科或併科 1 千元以下罰金。


司法院資訊處製作；財團法人民間司法改革基金會備份。
